【裁判字號】    88,訴,1296
【裁判日期】    890229
【裁判案由】    清償債務
【裁判全文】
臺灣桃園地方法院民事判決  八十八年度訴字第一二九六號
    原      告  丁○○
    被      告  甲○○
                丙○○
    右  一  人
    訴訟代理人  乙○○
右當事人間請求清償債務事件，本院判決如左：
    主    文
被告應連帶給付原告新台幣貳佰萬元，及自民國八十八年十二月六日起至清償日止，
按年息百分之五計算之利息。
訴訟費用由被告連帶負擔。
本判決於原告以新台幣陸拾柒萬元為被告供擔保後，得假執行。
    事    實
甲、原告方面：
  一、聲明：被告應連帶給付原告新台幣貳佰萬元，及自民國八十八年十二月六日起
      至清償日止，按年息百分之五計算之利息。
  二、陳述：被告甲○○於民國八十五年間陸續向原告借款，金額共計新台幣（下同
      ）二百萬元，被告甲○○一直不為清償，直至八十六年二月十日原告找到被告
      甲○○並要求清償借款，被告聲稱願償還借款，同時簽立借據，約定每月清償
      六萬元，並由被告甲○○之母親即被告丙○○為連帶保證人。惟被告甲○○至
      今仍未清償借款，為此依民法消費借貸及連帶保證之法律關係提起本訴。
  三、對被告抗辯所為之陳述：係爭借據係被告甲○○交予原告，當初係被告二人在
      原告面前親自簽名、蓋章，而被告丙○○在八十八年十一月十一日之庭期亦曾
      經親自承認有簽名蓋章，其有當被告甲○○之連帶保證人。
  四、證據：提出戶籍謄本一份、借據影本二紙、本票影本二張為證，並聲請訊問證
      人王佩安。
乙、被告丙○○方面
  一、聲明：駁回原告之訴及其假執行之聲請。
  二、陳述：否認八十六年二月十日之借據上簽名之真正，借據上被告丙○○之印章
      係被告甲○○所蓋，簽名亦為被告甲○○所簽，被告丙○○自八十三年開始中
      風，根本不會寫字。
  三、證據：提出診斷證明書影本乙紙為證。
丙、被告甲○○方面：
  一、聲明：同意原告之請求。
  二、陳述：確實有欠原告錢，借據亦是我簽，借據上丙○○之簽名亦是丙○○所簽
            。
    理    由
一、被告甲○○方面：
    按當事人於言詞辯論時為訴訟標的之捨棄或認諾者，應本於其捨棄或認諾為該當
    事人敗訴之判決，民事訴訟法第三百八十四條定有明文。本件被告甲○○於本院
    言詞辯論期日審理中認諾原告之請求，揆諸上揭法條規定，本院應本於被告甲○○之認諾，為被告甲○○敗訴之判決。
二、被告丙○○部分：
    原告主張被告甲○○向其借款共計二百萬元，迄今仍不返還，為此依民法消費貸
    及連帶保證提起本訴等語。被告林彩珠則以八十六年二月十日之借據上之簽名及
    蓋章皆為被告林彩珠所為，並提出診斷診明書乙紙為證，資為抗辯。經查：
    （一）被告甲○○陸續向原告借款共計二百萬元之事實，業經原告提出借據影本
    二紙、本票影本二張為證，且為被告甲○○所認諾，復為被告林彩珠所不爭執，
    並經證人王佩安到庭證稱「我知道甲○○有向原告借錢．．．甲○○曾親口對我
    說過，他陸續有向原告借錢．．．」等語（見八十九年一月二十一日言詞辯論筆
    錄）。堪認原告主張被告甲○○向其借款二百萬元，仍不返還之事實為真實。
    （二）被告丙○○於本院八十八年十月一日之庭期中否認八十六年二月十日之借
    據上之簽名非其所為，印章亦非其所有。嗣於八十八年日十一月十一日之庭期中
    承認其有當被告甲○○之連帶保證人，並否認其於八十八年十月一日之庭期中有
    否認簽名、蓋章之真正。隨後於八十八年十二月十七日之庭期中，被告丙○○之
    訴訟代理人即其夫乙○○又否認係爭借據上簽名之真正，並改稱印章係被告丙○○的，但係被告甲○○所蓋等語。故被告丙○○之陳述已前後不一致。被告丙○○既於八十八年十一月十一日之庭期中承認其有當被告甲○○之連帶保證人，並
    否認其於八十八年十月一日之庭期中有否認簽名、蓋章之真正，參以證人王佩安
    亦到庭證稱「．．當初他們簽借據時，我有在場。甲○○和我及原告一起去他們
    家（八十六年二月十日晚上），甲○○寫好借據，並請他母親丙○○簽名，當天
    未見到甲○○之父乙○○在場，．．丙○○簽名簽得很慢，印章是他自己進房間
    拿來蓋。」等語，故被告丙○○之訴訟代理人陳興根於簽立借據當天，既未在場
    ，其最後一次之到庭陳述否認八十六年二月十日之借據上被告丙○○之簽名為真
    正，本院認尚難採信。況且被告甲○○於本院審理中亦陳述借據上之簽名為其母
    親即被告丙○○所簽。至於被告丙○○雖提出診斷證明書乙紙以證明其八十三年
    即中風，不會寫字云云，惟查系爭診斷證明書上記載被告丙○○於八十四年十月
    九日出院，距原告所提出之借據，其上日期為八十六年二月十日，已隔有相當期
    間，況中風之病情輕重不一，有中風之情況並不表示不能簽名，參以證人王佩安
    於審理中證稱「簽借據當天，丙○○人好好的，沒有坐輪椅，亦無中風之跡象。
    」故被告丙○○所辯尚難採信，應認原告主張系爭借據上之簽名為被告丙○○親
    自所簽乙節為真實。
三、按借用人應於約定期限內，返還與借用物種類、品質、數量相同之物；又稱保證
    者，謂當事人約定，一方於他方之債務人不履行債務時，由其代負履行責任之契
    約；另連帶債務之債權人，得對於債務人中之一人或數人或其全體，同時或先後
    請求全部或一部之給付，民法第四百七十八條、第七百三十九條、第二百七十三
    條第一項分別定有明文。本件原告主張被告甲○○未依約還款，已如前述，則其
    自應負清償借款之責；又被告丙○○既為連帶保證人，即應負連帶清償責任。
四、依原告所提出之八十六年二月十日之借據上記載，被告甲○○願每月攤還原告六
    萬元，即自八十六年三月五日起每月攤還至八十八年十二月五日止，始全數攤還
    完畢，從而原告依消費借貸及連帶保證契約請求被告連帶給付借款二百萬元，並
    自八十八年十二月六日起至清償日止，按年息百分之五計算之利息，為有理由，
    應予准許。
五、原告陳明願供擔保，請求宣告假執行，核無不合，茲酌定相當之擔保金額，予以
    准許。
六、據上論結：本件原告之訴為有理由，依民事訴訟法第三百八十五條第一項前段、
    第八十五條第二項、第三百九十條第二項判決如主文。
中      華      民      國    八十九    年      二      月    二十九    日
                                    臺灣桃園地方法院民事第一庭
~B法      官  詹秀錦
右為正本係照原本作成
如對本判決上訴須於判決送達後廿日內向本院提出上訴狀
中      華      民      國    八十九    年      二      月    二十九    日
~B法院書記官  馬菁霙


司法院資訊處製作；財團法人民間司法改革基金會備份。
